【裁判字號】    99,監,404
【裁判日期】    991028
【裁判案由】    改定受監護宣告人監護人
【裁判全文】
臺灣高雄地方法院民事裁定               99年度監字第404號
聲   請   人  乙○○
受監護宣告人  甲○○
上聲請人聲請改定受監護宣告人甲○○之監護人事件，本院裁定
如下：
  主  文
改定乙○○（男，民國○○○年○月○○日生，身分證統一編號
：Ｚ000000000號）為受監護宣告人甲○○之監護人。
指定曾添桂（男，民國○○○年○○月○○○日生，身分證統一
編號：Ｚ000000000號）為會同開具財產清冊之人。
程序費用新臺幣壹仟元由受監護宣告人甲○○負擔。
    理  由
一、本件聲請意旨略以：受監護宣告人甲○○（女，民國○○年○
    月○日生，身分證統一編號：Ｚ000000000號）前經本院以88
    年度禁字第67號裁定宣告為禁治產人，並依民法第1111條之
    規定，由其母親丙○○○擔任監護人，惟監護人丙○○○現
    已年邁，並患有退化性關節炎，且有失智現象，目前住於「
    澄園護理之家」受安養照顧，無法單獨行動需有人協助，已
    無餘力再監護受監護宣告人。又聲請人為受監護宣告人之子
    ，爰聲請改定聲請人為受監護宣告人甲○○之監護人，以利
    監護、照養及治療被受監護宣告人之身體，俾可照顧其生活
    ，並聲請改定受監護宣告人甲○○之胞兄曾添桂為會同開具
    財產清冊之人等語。
二、按「民法總則中華民國97年5 月2 日修正之條文施行前，已
    為禁治產宣告者，視為已為監護宣告；繫屬於法院之禁治產
    事件，其聲請禁治產宣告者，視為聲請監護宣告；聲請撤銷
    禁治產宣告者，視為聲請撤銷監護宣告；並均於修正施行後
    ，適用修正後之規定。」、「中華民國97年5 月2 日修正之
    民法總則第14條至第15條之2 之規定，自公布後1 年6 個月
    施行。」，97年5 月23日修正公布之民法總則施行法第4 條
    第2 項、第4 條之2 分別定有明文。經查，本件聲請人主張
    甲○○前經本院88年度禁字第67號裁定宣告為禁治產人，並
    由聲請人之祖母丙○○○擔任監護人等情，業經聲請人提出
    上開裁定在卷可稽，則依據上揭法條規定，於98年11月23日
    上揭法條生效後，應視為甲○○業經為監護宣告，且聲請人
    聲請改定由其擔任監護人，亦應適用98年11月23日修正生效
    後之相關規定處理，合先敘明。
三、次按受監護宣告之人應置監護人。法院為監護之宣告時，應
    依職權就配偶、四親等內之親屬、最近一年有同居事實之其
    他親屬、主管機關、社會福利機構或其他適當之人選定一人
    或數人為監護人，並同時指定會同開具財產清冊之人。法院
    為前項選定及指定前，得命主管機關或社會福利機構進行訪
    視，提出調查報告及建議。監護之聲請人或利害關係人亦得
    提出相關資料或證據，供法院斟酌。民法第1110、1111條定
    有明文；又依民法第1113條準用同法第1106條第1 項第1 款
    規定，監護人死亡時，法院得依受監護人、第1094條第3 項
    聲請權人之聲請或依職權，另行選定適當之監護人；末按監
    護開始時，監護人對於受監護人之財產，應依規定會同遺囑
    指定、當地直轄市、縣（市）政府指派或法院指定之人，於
    二個月內開具財產清冊，並陳報法院。前項期間，法院得依
    監護人之聲請，於必要時延長之。同法第1099條亦定有明文
    。
四、經查：
  (一)聲請人主張甲○○經本院宣告為受監護宣告人，並由聲請人
    之祖母丙○○○擔任監護人，惟監護人丙○○○現已年邁，
    並有失智現象，目前住於「澄園護理之家」受安養照顧，無
    法單獨行動需有人協助等情，業據其提出中華民國國民身分
    證、戶籍謄本、澄園護理之家證明書、本院88年度禁字第67
    號裁定及曾添桂同意書各1 份為證，堪信聲請人之主張為真
    實。是受監護宣告人甲○○之監護人丙○○○現已年邁並有
    失智現象，現亦於「澄園護理之家」受安養照顧，顯見已無
    法擔任受監護宣告人之監護人；另聲請人為受監護宣告人之
    子，且有意願擔任監護人，現亦實際負責照顧受監護宣告人
    甲○○，本院爰依上揭法條規定，改定聲請人擔任甲○○之
    監護人。又經本院改定之監護人即聲請人，自應依民法第11
    12條規定，負責護養療治受監護宣告人甲○○之身體及妥善
    為財產管理之職務，一併敘明。
  (二)另就指定會同開具財產清冊之人部分，經聲請人聲請本院指
    定其舅舅曾添桂擔任會同開具財產清冊之人，本院參酌曾添
    桂為受監護宣告人甲○○之胞兄，關係密切，是本院認由其
    擔任會同開具財產清冊之人，亦無不當，本院爰依上揭規定
    ，指定曾添桂擔任會同開具財產清冊之人。又依民法第1113
    條準用同法第1099條之規定，於監護開始時，監護人對於受
    監護宣告人甲○○之財產，應會同曾添桂於2 個月內開具財
    產清冊並陳報法院，併此敘明。
五、依非訟事件法第21條第1 項，第24條第1 項，裁定如主文。
中    華    民    國    99    年    10    月    28    日
                    家事法庭  法  官  柯盛益
上為正本，係照原本作成。
如對本裁定抗告，須於裁定送達後10日內向本院提出抗告狀。
中    華    民    國    99    年    10    月    28    日
                              書記官  李冠毅

司法院資訊處製作；財團法人民間司法改革基金會備份。
